臺灣高等法院刑事裁定
109年度毒抗字第358號
抗  告  人  
即  被  告  陳正強




上列抗告人即被告因違反毒品危害防制條例案件，不服臺灣新北
地方法院109年度毒聲字第528號中華民國109年11月12日裁定（
聲請案號：臺灣新北地方檢察署109年度聲觀字第528號、109年
度毒偵字第4801號），提起抗告，本院裁定如下：
    主  文
原裁定撤銷。
檢察官之聲請駁回。
    理  由
一、原裁定意旨略以：
　㈠抗告人即被告陳正強基於施用第一級毒品海洛因（下稱海洛
    因）之犯意，於民國109年4月17日為警採尿回溯26小時內之
    某時，在不詳地點，以不詳方式，施用海洛因1次。嗣於同
    日17時20分許，在新北市○○區○○街00巷口前，因另案通緝為
    警逮捕，並當場扣得玻璃球2顆，經警採集其尿液送驗結果
    ，呈可待因、嗎啡陽性反應。
　㈡抗告人於警詢時固陳稱其最後一次施用海洛因係於109年4 月
    17日為警採尿之2年前云云。惟抗告人於109年4月17日21時5
    分為警查獲後採集之尿液，經送台灣檢驗科技股份有限公司
    先以EIA酵素免疫分析法初步檢驗，再以GC/MS氣相層析/質
    譜儀法、LC/MS/MS液相層析串聯質譜儀等確認檢驗結果，確
    呈嗎啡、可待因陽性反應一情，有該公司109年5月5日出具
    之濫用藥物檢驗報告（檢體編號：E0000000號）、新北市政
    府警察局受採集尿液檢體人姓名及檢體編號對照表在卷可稽
    。又嗎啡（海洛因之主要代謝物）之半衰期（血中濃度減半
    所需之時間）大約為3小時，而服用海洛因後24小時內約有
    服用量之80％排泄於尿液中，其於尿液中排出之最長時限，
    受施用劑量、施用方式、個人體質及其代謝情況等因素影響
    ，因個案而異，一般可檢出之最長時間為服用後2至4天等節
    ，業經前行政院衛生署藥物食品檢驗局（現改制為行政院衛
    生福利部食品藥物管理署）91年10月3日管檢字第110436號
    函敘明在案。且氣相層析質譜儀作藥物及其代謝產物之定性
    及定量分析，幾乎不會有偽陽性反應產生，此為毒品檢驗學
    之常規，足認依上述檢驗方法，不致發生誤判偽陽性反應之
    情。而抗告人所採集之尿液，經以氣相層析質譜儀法檢驗確
    呈嗎啡、可待因陽性反應，而上開尿液為抗告人親自排放之
    事實，亦據抗告人於警詢供承不諱，足徵抗告人於109年4月
    17日21時5分為警採尿前26小時內之某時許，確曾施用海洛
    因無訛。
　㈢又抗告人前於93年間因施用毒品案件，經觀察、勒戒及強制
    戒治後，於94年6月30日因停止其處分而出所，此後即未曾
    再受觀察、勒戒或強制戒治之執行等情，有本院被告前案紀
    錄表及矯正簡表在卷可稽。是抗告人所為（109年4月17日21
    時5分為警採尿時回溯26小時內之某時），距其最近1次因犯
    施用毒品罪經觀察、勒戒及強制戒治執行完畢釋放之日即94
    年6月30日已逾3年，依法即應再令觀察、勒戒。從而，檢察
    官聲請將抗告人送觀察、勒戒，於法有據，爰依毒品危害防
    制條例第20條第3項、第1項、觀察勒戒處分執行條例第3條
    第1項，裁定將抗告人送勒戒處所觀察、勒戒等語。
二、抗告意旨略以：抗告人於109年4月17日在○○區○○街和友人在
    聊天時，因遭臨檢之員警發現其外套內有絕非玻璃球之家用
    燈泡2顆，員警便認定其有吸毒，而將其帶回警局驗尿，惟
    其於驗尿前向員警表示，其曾喝過名為「嗽達樂」感冒糖漿
    2瓶。又「嗽達樂」係經前衛生署核准之藥物，倘喝感冒糖
    漿也算吸毒，那等於全臺都公開合法賣毒了。爰提出前開藥
    物1瓶為證，請求撤銷原裁定等語。　　
三、經查：
  ㈠警方於109年4月17日21時5分許採集抗告人之尿液，經送驗結
    果，確呈可待因、嗎啡陽性反應，有台灣檢驗科技股份有限
    公司於109年5月5日出具之濫用藥物檢驗報告、新北市政府
    警察局受採集尿液檢體人姓名及檢體編號對照表在卷可稽，
    此部分事實固堪認定。
  ㈡惟抗告人於警詢時即否認其有施用海洛因之事實，並辯稱其
    有服用咳嗽藥水「嗽達樂」，更於提起本件抗告時，提出該
    藥物1憑為佐。再者，本院將抗告人尿液檢驗結果及其提出
    之藥物1瓶等資料作為附件，向法務部法醫研究所函詢：就
    抗告人之尿液毒品數值，是否可能係服用其所辯藥物所致。
    嗣經法務部法醫研究所函覆略以：依據美國研判標準，受檢
    者尿液中總可待因含量大於300ng/mL，且嗎啡與可待因含量
    比例小於二比一時，研判為可待因使用者。本案受檢者尿液
    中可待因含量（000000ng/mL）大於嗎啡含量（3378ng/mL）
    ，符合服用含可待因止咳藥物後，所導致尿液呈可待因及嗎
    啡陽性反應。而來函所詢藥物「咳達樂」含可待因（Codein
    e Phosphate），服用此藥物可導致尿液檢驗呈可待因及嗎
    啡陽性反應，若受檢者確實於採尿前服用此藥物，則該受檢
    者之鴉片類陽性反應應可視為醫療用藥所致等語，有法務部
    法醫研究所110年1月26日法醫毒字第11000004400號函在卷
    可稽。準此，抗告人尿液檢驗結果雖呈現可待因及嗎啡陽性
    反應，但符合服用可待因止咳藥物所致之情形，是抗告人前
    開所辯，即非全然無稽。至抗告人遭警方所查扣之玻璃球2
    個，經送驗結果，其上固含有第二級毒品甲基安非他命（下
    稱甲基安非他命），此有臺北榮民總醫院109年5月29日北榮
    毒鑑字第C0000000號毒品成分鑑定書在卷可按，然抗告人雖
    持有含甲基安非他命之玻璃球2個，亦顯與被告施用海洛因
    一事無關。職是之故，本件尚乏足夠之證據證明抗告人確有
    施用海洛因之犯行，檢察官聲請令抗告人入勒戒處所觀察、
    勒戒，即無足取。　　
四、綜上所述，原審疏未詳查，遽以抗告人驗尿結果呈嗎啡、可
    待因陽性反應，即認抗告人確有施用第一級毒品海洛因之行
    為，乃裁定准許檢察官關於令抗告人入勒戒處所觀察、勒戒
    之聲請，於法自有未合。從而，抗告意旨指摘及此，為有理
    由，自應由本院將原裁定予以撤銷；又本院審酌本件縱令發
    回原審法院，原審法院亦將基於上揭事證，駁回檢察官之聲
    請，是為免撤銷原裁定發回原審法院，徒增司法資源之浪費
    ，本件即有由本院自為裁定之必要，爰併為裁定駁回檢察官
    之聲請，以資適法。
據上論斷，依刑事訴訟法第413條，裁定如主文。
中　　華　　民　　國　　110 　年　　2 　　月　　17　　日
　　　　　　　　　刑事第十五庭  審判長法　官  林怡秀
　　　　　　　　　　　　　　　　　    法　官  呂煜仁
　　　　　　　　　　　　　　　　　    法　官  陳信旗
以上正本證明與原本無異。
不得再抗告。
                                      書記官  董佳貞
中　　華　　民　　國　　110 　年　　2 　　月　　17　　日